【裁判字號】    90,訴,326
【裁判日期】    900831
【裁判案由】    損害賠償
【裁判全文】
臺灣高雄地方法院民事判決  九十年度訴字第三二六號
    原      告  乙○○
    被      告  甲○○
右當事人間損害賠償事件，本院判決如左：
    主    文
被告應給付原告新台幣壹佰伍拾萬元及自民國八十九年十二月三十一日起至清償日止
，按年息百分之五計算之利息。
原告其餘之訴駁回。
訴訟費用由被告負擔五分之四，餘由原告負擔。
    事實及理由
一、本件被告經合法通知，未於言詞辯論期日到場，核無民事訴訟法第三百八十六條
    所列各款情形，爰依原告之聲請，由其一造辯論而為判決。
二、本件原告起訴主張：伊於民國八十九年三月十五日至同年四月一日間，分別以每
    股新台幣（下同）八十八元、八十八．五元、向被告購買中華電信股份有限公司
    （下簡稱中華電信）之股條，原告並依約交付共計一百零七萬二千四百元予被告
    收執，被告並簽立承諾書乙紙，保證被告所出賣之股條一定負責到底，若買到假
    股條則須照原售價之二倍賠償，詎原告嗣後發現，被告所賣予原告之中華電信員
    工徐晟晏及林進旺之股條，係屬偽造，蓋其等二人實非中華電信之員工，為此被
    告所賣予原告之股票既有瑕疵，則原告於九十年五月十日言詞辯論期日當庭向被
    告表示解除上揭買賣契約，並請求被告依上揭承諾書賠償原告原售價二倍之金額
    及六千元之律師費用之損害賠償，而關於二倍之賠償金額部分，原告僅請求其中
    之一百七十八萬二千元。並聲明：被告應給付原告一百七十八萬二千元及自八十
    九年三月十五日起至清償日止，按年息百分之五計算之利息。（至原告向被告以
    每股八十九元所購買中華電信陳地旺之股條五張部分，原告則保留請求權）
三、被告則以：伊當初確實有拿到原告所交付之上揭款項，而伊將上揭款項交予訴外
    人陳世豐購買股條，伊不知徐晟晏及林進旺之股條，係屬偽造，而承諾書確為伊
    所簽立，但伊是被騙才寫下該承諾書等語置辯。並聲明：原告之訴駁回，訴訟費
    用由原告負擔。
四、本件不爭之事實：
    本件原告主張於八十九年三月十五日至同年四月一日間，分別以每股八十八元、
    八十八．五元、向被告購買中華電信之股條，原告並依約交付共計一百零七萬二
    千四百元予被告收執，被告並簽立承諾書乙紙，保證被告所出賣之股條一定負責
    到底，若買到假股條則須照原售價之二倍賠償；又被告所所交付予原告之中華電
    信徐晟晏及林進旺之股條，因徐晟晏及林進旺並非中華電信之員工，是該股條係
    屬偽造等情，為被告所不爭執，並有原告提出之授權書四紙、承諾書一紙、及徐
    晟晏及林進旺中華電信股票認股權轉讓書、印鑑書、中華電信證明書、戶籍謄本
    、身分證影本、識別證影本、本票影本為證，復經本院依職權向台灣高雄地方法
    院檢察署調閱八十九年度偵字第二三七五四號偵查卷署查證屬實。
五、本件兩造之爭點在於（一）、原告是否合法解除上揭買賣契約？（二）、被告簽
    立之承諾書是否被詐欺所為？（三）、被告是否須負原告上揭款項二倍之賠償金
    額？違約金是否過高？經查：
（一）、按債權或其他權利之出賣人，應擔保其權利確係存在。民法第三百五十條定
        有明文。又出賣人不履民法第三百五十條所定之義務者，買受人得依關於債
        務不履行之規定，行使其權利。又因可歸責於債務人之事由，致給付不能者
        ，債權人得解除契約。民法第二百二十六條、第二百五十六條分別定有明文
        。本件原告於八十九年三月十五日至同年四月一日間，向被告購買中華電信
        之股條，原告並依約交付價金，惟被告所交付予原告之中華電信徐晟晏及林
        進旺之股條，因徐晟晏及林進旺並非中華電信之員工，是該股條係屬偽造，
        既已如前述，則依前揭法條規定，被告該權利之出賣人，自應擔保其權利確
        係存在，則本件被告既不履行此義務，買受人之原告自得依民法第二百五十
        六條之規定，因可歸責於債務人之事由，致給付不能者，而解除契約，是本
        件原告既於本院九十年五月十日言詞辯論期日當庭向被告表示解除上揭買賣
        契約，被告並受領該意思表示，且稱願意負責等語，有本院上揭筆錄在卷可
        稽，是本件契約業經原告合法解除。
（二）、又按解除權之行使，不防礙損害賠償之請求。又當事人得約定債務人於債務
        不履行時，應支付違約金。違約金，除當事人另有訂定外，視為因不履行而
        生損害賠償總額。又約定之違約金額過高者，法院得減至相當之數額。民法
        第二百六十條、第二百五十條第一項、第二項，第二百五十二條分別定有明
        文。又按當事人間約定之違約金係損害賠償總額之預定者，當事人間之真意
        即以違約金之支付，為賠償損害之方法，則解釋當事人之真意，當應認為契
        約解除時，不影響違約金契約之效力為是。經查，原告主張被告於訂約之初
        ，有簽立承諾書一紙，約定原告若買到假股條，則被告願照原售價乘以二倍
        償還等情，有承諾書一紙為證，雖被告抗辯係因被騙致簽立該承諾書云云，
        惟被告並未舉出任何事證以實其說，是被告上揭抗辯，不足採信。又查，觀
        之兩造承諾書之內容：被告保證原告所購買之股條，被告一定負責，若原告
        買到假股條，被告須照原售價乘以二倍賠償等語，是應可解本件當事人之真
        意，係約定該照原價二倍計算之違約金，係損害賠償之總額。從而，原告縱
        已解除兩造之買賣契約，惟原告仍得依兩造上揭違約金契約（即承諾書），
        請求被告債務不履行之損害賠償。
（三）、兩造所約定之照原價計算二倍之違約金以為損害賠償之總額，是否過高？經
        查，本件原告主張於八十九年三月十五日至同年四月一日間，分別以每股八
        十八元、八十八．五元、向被告購買中華電信之股條（徐晟晏及林進旺部分
        ），原告並依約交付共計一百零七萬二千四百元予被告收執一節，固如前述
        ，則二倍之違約金為二百一十四萬四千八百元，茲審酌原告實際之損害（包
        括原告支出之律師費六千元）及社會經濟狀況，認該二倍之違約金尚屬過高
        ，認應酌減至一百五十萬元為適當。從而，原告請求被告給付一百五十萬元
        及自支付命令狀繕本送達之翌日起即八十九年十二月三十一日起至清償日止
        ，按年息百分之五計算之利息，為有理由，逾此部分之請求，為無理由，應
        予駁回。
六、結論：原告之訴為一部有理由，一部無理由，依民事訴訟法第三百八十五條第一
    項前段、第七十九條但書，判決如主文。
中      華      民      國    九十      年      八      月    三十一    日
                              臺灣高雄地方法院民事第五庭
~B法      官  朱玲瑤
右為正本係照原本作成。
如不服本判決，應於送達後廿日內，向本院提出上訴狀並表明上訴理由，如於本
判決宣示後送達前提起上訴者，應於判決送達後十日內補提上訴理由書（須附繕本）。
中      華      民      國    九十      年      八      月    三十一    日
~B法院書記官  賴易詮


司法院資訊處製作；財團法人民間司法改革基金會備份。
